臺灣高等法院臺南分院刑事判決
上　訴　人
即　被　告　甲○○
上列上訴人因違反槍砲彈藥刀械管制條例案件，不服臺灣台南地
方法院94年度訴字第384號中華民國94年5月11日第一審判決（
起訴案號：臺灣台南地方法院檢察署94年度偵緝字第167號），
提起上訴，本院審理時，被告並就犯罪事實為有罪陳述，經本院
裁定進行簡式審判程序，判決如下：
    主  文
上訴駁回。
    事  實
一、甲○○於民國九十三年七月十三日，在高雄市○○路、文信
    路口朋友家中，向陳光輝取得可發射子彈，具有殺傷力之仿
    ＦＮ廠及仿ＷＡＬＴＨＥＲ廠ＰＰＫ／Ｓ型半自動手槍製造
    之金屬手槍換裝土造金屬槍管而成之改造手槍各一枝（各含
    彈匣一個）、彈匣一個及改造子彈二十六顆後，未經許可而
    持有。嗣於同年七月十九日十七時五十分許，為警持搜索票
    在台南市○○路○段二五二號十六樓之五處搜索時，當場扣
    得上開手槍二枝、彈匣一個及子彈二十六顆。
二、案經台南市警察局移送臺灣臺南地方法院檢察署檢察官偵查
    起訴。
    理   由
一、上開事實，迭據上訴人即被告甲○○於警詢、檢察官偵查中
    、原審及本院審理時均坦白承認（見警卷第2頁、93年度偵
    緝字第1119號偵查卷第4、5、15、16頁、94年度偵緝字第
    167號偵查卷第16、17、26、27、45頁、原審卷第13、16頁
    、本院94年8月30日審判筆錄第36、37頁），核與證人齊忠
    於檢察官偵查中結證情節相符（見94年度偵緝字第167號偵
    查卷第30頁)，且被告係經警當場查獲之現行犯，復有上開
    手槍、子彈扣案可資佐證。而上述槍、彈，經送內政部警政
    署刑事警察局鑑定結果認定：手槍一支（槍枝管制編號
    0000000000號），認係由仿ＦＮ廠半自動手槍製造之金屬玩
    具手槍，換裝土造金屬槍管改造而成之改造手槍，機械性能
    良好，可擊發適用之子彈，具殺傷力；手槍一支（槍枝管
    制編號0000000000號），認係由仿ＷＡＬＴＨＥＲ廠ＰＰＫ
    ／Ｓ型半自動手槍製造之玩具手槍，換裝土造金屬槍管而成
    之改造手槍，機械性能良好，可擊發適用之子彈，具殺傷力
    ；彈匣一個，認係玩具金屬彈匣，可供改造手槍（槍枝管
    制編號0000000000號）使用；子彈二十六顆，認均係土造
    子彈，具直徑8.0ｍｍ之金屬彈頭，取樣十顆試射，八顆均
    可擊發，具殺傷力；一顆無法擊發，不具殺傷力；一顆雖可
    擊發，惟發射動能微弱，不具殺傷力，有該局93年9月7日刑
    鑑字第0930151630號槍彈鑑定書一份（見93年偵字第6737
    號卷第12至15頁）附卷可參，被告自白核與事實相符，事證
    已臻明確，被告犯行堪以認定。
二、按修正前槍砲彈藥刀械管制條例第10條所稱之「改造模型槍
    」，與修正前同條例第11條所謂之「其他可發射金屬或子彈
    具有殺傷力之各式槍砲」，其區別在於前者係指「由產製槍
    械合法廠商製造之不具發射功能制式槍枝模型，經加工改造
    或得輕易改裝或加裝而具有發射功能及殺傷力之槍枝」，後
    者係指「改造模型槍以外經製造、改造具殺傷力之其他槍砲
    」，是如改造玩具手槍使其具有殺傷力者，其性能、構造及
    型式，尚與「改造模型槍」有別，而應屬所謂「其他可發射
    金屬或子彈具有殺傷力之槍枝」（最高法院93年度台上字第
    567號、92年度台上字第1832、7432號、90年度台上字第163
    3號、80年度台上字第450號判決意旨參照）。查本件被告所
    持有之上述手槍，經鑑定結果，係由仿ＦＮ廠及仿ＷＡＬＴ
    ＨＥＲ廠ＰＰＫ／Ｓ型半自動手槍製造之金屬玩具手槍，換
    裝土造金屬槍管而成之改造手槍，已如前述，準此，被告上
    述所持有之手槍，應認係屬修正前槍砲彈藥刀械管制條例第
    11 條之「其他可發射金屬或子彈具有殺傷力之槍枝」。次
    按，行為後法律有變更者，適用裁判時之法律，但裁判前之
    法律有利於行為人者，適用最有利於行為人之法律，刑法第
    2條第1項定有明文。經查：槍砲彈藥刀械管制條例於中華民
    國94年1月26日經總統以華總一義字第09400010101號令，增
    訂槍砲彈藥刀械管制條例第20條之1條文；刪除第10條、第
    11條及第17條條文；並修正第4條、第8條、第16條及第20條
    條文。依同條例第25條規定，本條例自公布日施行，故依中
    央法規標準法第13條之規定，法規明定自公布日施行者，自
    公布日起算至第3日起發生效力，則前開槍砲彈藥刀械管制
    條例刪除或增訂之部分，應自94年1月28日起生效。經核修
    正前同條例第11條第4項之關於持有「第4條第1項第1款所定
    其他可發射金屬或子彈具有殺傷力之各式槍砲」者，處1 年
    以上7年以下有期徒刑，併科新臺幣700萬元以下罰金，修正
    後相關規定移至第8條第4項，而該條項關於持有「第4條第1
    項第1款所定其他可發射金屬或子彈具有殺傷力之各式槍砲
    」者，處3年以上10年以下有期徒刑，併科新臺幣700萬元以
    下罰金。茲比較新舊法之適用，以舊法有利於行為人。則本
    案被告持有「第4條第1項第1款所定其他可發射金屬或子彈
    具有殺傷力之各式槍砲」之行為，自應適用修正前槍砲彈藥
    刀械管制條例第11條第4項之規定。查被告持有可發射子彈
    具有殺傷力之改造手槍及制式子彈之所為，核係犯修正前槍
    砲彈藥刀械管制條例第11條第4項之未經許可，持有可發射
    子彈具有殺傷力之改造玩具手槍罪，及修正前同條例第12
    條第4項之未經許可，持有子彈罪。被告一個持有行為，同
    時觸犯上開二罪名，屬想像競合犯關係，應從一重之修正前
    槍砲彈藥刀械管制條例第11條第4項之未經許可，持有其他
    可發射子彈具有殺傷力之槍枝罪處斷。又修正前、後槍砲彈
    藥刀械管制條例第12條第4項之關於持有「子彈」者，均處5
    年以下有期徒刑，併科新臺幣300萬元以下罰金，其法定本
    刑均屬相同，惟被告「從有利」暨「從一重論處」者，既係
    依修正前槍砲彈藥刀械管制條例第11條第4項，則基於法律
    一體適用原則，關於被告上述非法持有「子彈」部分，應一
    併適用修正前槍砲彈藥刀械管制條例第12條第4項，併予敘
    明。
三、另被告辯稱：「伊有交待槍枝來源，請求減刑」云云，按犯
    本條例之罪，於偵查或審判中自白，並供述全部槍砲、彈藥
    、刀械之來源及去向，因而查獲或因而防止重大危害治安事
    件之發生者，減輕或免除其刑，槍砲彈藥刀械管制條例第18
    條前段定有明文。查被告於經警查獲時，於警詢中陳稱：「
    槍彈係伊高雄的一位朋友綽號【南仔】的男子所有」「【南
    仔】真實姓名伊不知道，居住處住所伊不清楚」（警詢卷第
    2、3頁）；檢察官偵查中卻陳稱：「槍是一個叫【文男】寄
    放的」（93年度偵字第6737號偵查卷第9頁）；復因偵查中
    經通緝查獲警詢時改稱：「查獲之改造手槍是伊向綽號【國
    仔】借來防身用」「伊不知他的真實姓名」、「槍彈確實是
    伊自己要用的向【國仔】借的；【文男】就是【國仔】；陳
    光輝就是【國仔】」（93年度偵緝字第1119號偵查卷第4、
    15、16頁）；復再因偵查中經通緝查獲警詢時改稱：「查獲
    之改造槍械是伊到高雄向綽號【國仔】之男子即【陳光輝】
    所借調的」「陳光輝當時交給伊2把改造槍枝、子彈1包（數
    量將近20發）」；警方所查獲之26發子彈中，彈頭顏色為深
    銅色共9發，即為伊向【阿洲】購得之子彈」；「二枝手槍
    是伊向高雄朋友綽號【國仔】或【眼鏡仔】、【阿輝】借來
    的，子彈一包不詳數量，伊已試射三顆，另外伊還有買十顆
    子彈，試打一顆,剩下的已全部被查獲」（94年度偵緝字第
    167號偵查卷第16 、17、26頁），足見被告雖自白持有上開
    槍、彈，惟對於槍、彈之來源前後供述不一、反反覆覆，被
    告之上開辯稱，已非無疑。又查證人陳光輝經警借訊時證述
    ：「該把黑色手槍是伊的沒有錯，當時伊是寄放在齊忠家裡
    ，但另把銀色手槍並不是伊的，伊也沒有見過該把手槍」、
    「伊於93年6、7月間將該把黑色改造手槍寄放在齊忠家裡，
    子彈數量約5-6發，彈頭、彈殼均為銅色」；「伊只有該把
    黑色手槍，且子彈彈匣填滿只能裝5-6發，伊沒有另外購買
    子彈，所有沒有20發之多，另1把銀色手槍並不是伊的，伊
    沒有見過該把銀色手槍」等語，（94年度偵緝字第167號偵
    查卷第49、50頁），是認證人陳光輝之非法持有槍砲、彈藥
    之行為，亦非因被告之供述而查獲，而係因警方所查獲，則
    應認被告並未供述全部槍砲、彈藥之來源，並因而查獲陳文
    輝，核與上開條例減刑之要件有間，被告徒言辯稱供述槍砲
    、彈藥來源，主張減刑云云，不足採信。
四、原審以被告罪證明確，因予適用修正前槍砲彈藥刀械管制條
    例第11條第4項、第12條第4項（原審誤引為修正後同條例第
    12條第4項、容有誤會），刑法第11條前段、第2條第1項但
    書、第55條、第42條第2項、第38條第1項第1款、罰金罰鍰
    提高標準條例第2條，並審酌被告持有槍枝之行為，對社會
    及人身安全威脅甚鉅，且其所持有者，除改造手槍2枝外，
    復有子彈26顆，數量不少，惟衡諸其犯罪之動機，其因與人
    有債務糾紛，即擁槍防身，情節尚非至重，及其犯後坦承犯
    行，當庭深表悛悔之意，態度尚佳等一切情狀，爰量處如原
    判決主文所示之刑（有期徒刑一年六月，併科罰金新台幣五
    萬元），罰金部分並諭知易服勞役之折算標準（原審漏引現
    行法規所定貨幣單位折算新台幣條例第2條之規定）。併以
    敘明。扣案之上述改造手槍2枝（槍枝管制編號0000000000
    、0000000000號、各含彈匣一個），及改造子彈16顆（送驗
    26 顆、試射10顆），均係屬違禁物，應依刑法第38條第1項
    第1款規定宣告沒收，另試射之10顆子彈因鑑定需要，已遭
    擊發測試，不再具殺傷力，所餘彈殼、彈頭等物，均非屬違
    禁物，爰不另為沒收之諭知。本院經核原判決認事用法俱無
    不合，量刑亦稱妥適，被告上訴意旨請求從輕量刑，指摘原
    判決不當，非有理由，應予駁回。
五、據上論斷，應依刑事訴訟法第273條之1第1項、第368條，判
    決如主文。
本案經檢察官吳忠賢到庭執行職務。
中　　華　　民　　國　　94　　年　　9　　月　　13 　　日
                  刑事第五庭    審判長法　官  楊明章
                                      法　官  顏基典
                                      法　官  吳森豐
以上正本證明與原本無異。
如不服本判決，應於收受本判決後十日內向本院提出上訴書狀。
其未敘述上訴理由者並得於提起上訴後十日內向本院補提理由書
狀（均須按他造當事人之人數附繕本）「切勿逕送上級法院」。
　　　　　　　　　　　　　　　　　　　書記官  李梅菊
中　　華　　民　　國　　94　　年　　9 　　月　　13　　日
附錄法條：
修正前槍砲彈藥刀械管制條例第十一條第四項：
未經許可，持有、寄藏或意圖販賣而陳列第一項所列槍砲者，處
一年以上七年以下有期徒刑，併科新臺幣七百萬元以下罰金。
修正前槍砲彈藥刀械管制條例第十二條第四項：
未經許可，持有、寄藏或意圖販賣而陳列子彈者，處五年以下有
期徒刑，併科新台幣三百萬元以下罰金。
